【裁判字號】    89,上易,1953
【裁判日期】    891213
【裁判案由】    誣告等
【裁判全文】
臺灣高等法院臺南分院刑事判決              八十九年度上易字第一九五三號 Ｃ
      上  訴  人
      即自訴人    甲  ○  ○
      被      告  乙  ○  ○
右上訴人因被告誣告等案件，不服臺灣臺南地方法院八十九年度自字第二七九號中華
民國八十九年十月十三日第一審判決，提起上訴，本院判決如左：
      主      文
上訴駁回。
      理      由
一、自訴意旨略以：被告乙○○於八十九年四月二十四日上午九時二十分許在臺灣臺
    南地方法院第十法庭審理八十九年度易字四０三號乙○○侵占案件時，竟然於法
    庭及法官前詆毀自訴人略以「現在還畏首畏尾，還打電話要脅我」等語，被告不
    當地運用表現自由，指摘傳佈不實與上揭案件無關之言詞，而足以毀損自訴人之
    名譽，且公然予自訴人以主觀窘迫之侮辱，已嚴重毀損自訴人之權益，且其「意
    圖他人受刑事或懲戒處分，向該管公務員誣告」，因認被告之行為涉犯妨害名譽
    及誣告之罪嫌云云。
二、按犯罪事實，應依證據認定之，無證據不得推定其犯罪事實；又不能證明被告犯
    罪者，法院應諭知無罪之判決，刑事訴訟法第一百五十四條、第三百零一條第一
    項分別定有明文。
三、本件自訴意旨認為被告涉有誣告、妨害名譽之罪嫌，無非以被告於如自訴狀所載
    之時地所為如前述所載之言論，足以毀損自訴人之名譽，且其意圖他人受刑事處
    分向該管公務員誣告等語資為論據。
四、按刑法誣告罪之成立，以意圖他人受刑事處分而向該管公務員申告為要件，若無
    使人受刑事處分之請求者即與誣告罪之構成要件不符（最高法院五十五年台上字
    第八八八號）。又刑法第三百零九條第一項之公然侮辱罪以行為人有公然侮辱人
    之行為始相符，此觀諸該條項之規定自明。
五、訊據被告乙○○於本院調查中雖坦認於上揭時地確有說如前述自訴意旨所載之言
    論，惟堅決否認有何誣告、公然侮辱之犯行，辯稱：因自訴人沒有告訴伊其姓名
    ，所以伊才說他畏首畏尾，伊只是向法官說明，並沒有要告訴之意思，所以應非
    誣告等語。經查：
  (一)被告於前述法官開庭訊問時，固曾向法官陳述「自訴人打電話要脅我」，惟其並
    未向法官為使自訴人受刑事處分之請求，此經原審調閱臺灣臺南地方法院八十九
    年度易字第四０三號卷核閱屬實，並有該次筆錄影本附原審卷可憑，因而被告乙
    ○○於開庭中脫口而出之上開言語，並非有誣告自訴人之故意，核與刑法第一百
    六十九條第一項之意圖他人受刑事或懲戒處分，向該管公務員誣告者之構成要件
    尚屬有間。
  (二)次查被告乙○○固亦曾於上開庭期中說「他（指自訴人）現在還畏首畏尾」等語
    ，惟其係因不滿自訴人多次出面替他人與其冾談事情，均不願對其表明真實姓名
    （僅告知姓陳），所為怨懟氣憤之詞，應無妨害他人名譽之故意，核與刑法第三
    百零九條第一項之公然侮辱人者，必須有故意公然侮辱他人為構成要件者亦屬有
    間。
六、綜上所述，被告乙○○前揭行為，尚與刑法第一百六十九條第一項之誣告罪及第
    三百零九條第一項之公然侮辱罪構成要件不符，自不得遽以誣告罪、公然侮辱罪
    相繩。此外復查無其他積極證據足資證明被告涉有誣告、公然侮辱罪行，本件尚
    屬不能證明被告乙○○犯罪，原審以不能證明被告犯罪，諭知被告乙○○無罪，
    核無不合。自訴人上訴意旨指摘原判決採證不當，為無理由，應予駁回。
七、被告經合法傳喚，無正當理由於審理期日未到庭，爰不待其陳述逕行判決。
據上論斷，應依刑事訴訟法第三百六十八條、第三百七十一條，判決如主文。
中    華    民    國      八十九      年      十二      月      十三    日
                                  臺灣高等法院臺南分院刑事第六庭
                                      審判長法官  林    金    村
                                            法官  戴    勝    利
                                            法官  顏    基    典
右正本證明與原本無異。
如不服本判決，應於判決送達後十日內向本院提出上訴狀，其未敘述理由者並應於提
出上訴狀後十日內向本院補提理由書（應附繕本)。
                                      法院書記官  呂    嘉    文
中    華    民    國      八十九      年      十二      月      十四    日


司法院資訊處製作；財團法人民間司法改革基金會備份。
